【裁判字號】    99,台上,1731
【裁判日期】    990325
【裁判案由】    違反毒品危害防制條例等罪
【裁判全文】
最高法院刑事判決            九十九年度台上字第一七三一號
上  訴  人  甲○○
上列上訴人因違反毒品危害防制條例等罪案件，不服台灣高等法
院台中分院中華民國九十八年十二月二十二日第二審判決（九十
八年度上訴字第二三一七、二三一九號，起訴案號：台灣台中地
方法院檢察署九十七年度偵字第二六七一０、二六七一二號，追
加起訴案號：同署九十七年度偵字第二七九二八號），提起上訴
，本院判決如下：
    主  文
上訴駁回。
    理  由
一販賣第一級、第二級毒品部分：
按刑事訴訟法第三百七十七條規定，上訴於第三審法院，非以判
決違背法令為理由，不得為之。是提起第三審上訴，應以原判決
違背法令為理由，係屬法定要件。如果上訴理由書狀並未依據卷
內訴訟資料，具體指摘原判決不適用何種法則或如何適用不當，
或所指摘原判決違法情事，顯與法律規定得為第三審上訴理由之
違法情形，不相適合時，均應認其上訴為違背法律上之程式，予
以駁回。本件原審審理結果，認上訴人甲○○基於販賣第一級毒
品海洛因、第二級毒品甲基安非他命營利之犯意聯絡，有如原判
決事實欄一之(一)至(四)所載販賣海洛因予林國義三次、一之(四)所載
與真實姓名年籍不詳綽號「阿齊」之成年男子（下稱「阿齊」）
共同販賣海洛因予林國義一次、一之(五)所載販賣海洛因予張之盈
一次（未遂）、一之(五)(六)所載販賣甲基安非他命予張之盈二次、
一之(七)所載販賣甲基安非他命予林東源一次之犯行明確，因而撤
銷第一審關於事實欄一之(五)販賣第一級毒品未遂罪部分之判決，
改判仍論處上訴人販賣第一級毒品未遂罪刑（主刑部分處有期徒
刑八年），另維持第一審論處上訴人販賣第一級毒品罪如原判決
附表一編號１至４、販賣第二級毒品罪如原判決附表一編號６至
８所示罪刑之判決，並定其應執行主刑有期徒刑十九年，及為相
關沒收銷燬、以財產抵償之諭知，駁回檢察官及上訴人此部分在
第二審之上訴。已詳其調查、取捨證據之結果及憑以認定犯罪
事實之心證理由。從形式上觀察，原判決並無違背法令之情形存
在。上訴人上訴意旨略稱：(一)、海洛因與甲基安非他命成分不同
，一般海洛因成癮者在買不到海洛因的情形下，有可能購買甲基
安非他命暫時解癮，然張之盈稱其未曾施用海洛因，但有施用甲
基安非他命，則絕無可能會購買海洛因解癮，故張之盈供述向上
訴人購買海洛因未遂部分，有違經驗法則云云。(二)、原判決事實
欄一之(四)部分，上訴人介紹「阿齊」與林國義交易毒品，應僅構
成幫助犯，原判決論以共同正犯，有適用法則不當之違法。(三)、
上訴人遭逮捕時有供出毒品來源為蕭進連，且蕭進連業已查獲，
原判決未適用毒品危害防制條例第十七條第一項規定減輕上訴人
之刑，有判決不適用法則之違法。(四)、關於向上訴人購買毒品之
時間，林國義所稱「民國九十七年八月下旬」乃隨意說的，而張
之盈及林東源所供述之日期及時間均有誤差，原審自行推算而為
認定，尚有未當云云。
惟查：(一)、證據之取捨、證明力之判斷及事實之認定，係事實審
法院本於確信裁量判斷之職權，此項判斷職權之行使，倘未違背
經驗法則與論理法則，即不能任憑己意指摘為違法，資為第三審
上訴之適法理由。原判決依張之盈於偵查及原審中之證詞，以及
上訴人所持用之0000000000號行動電話於九十七年十月十六日晚
間九時五十五分許、同日晚間十一時四十三分許接獲張之盈之00
00000000號電話之通訊監察書及通訊監察譯文各情，說明張之盈
以行動電話聯繫，向上訴人洽購新台幣（下同）二千元海洛因，
經上訴人應允後，約好交易之時間及地點，詎張之盈因見海洛因
量少價昂而不願購買而未遂等旨。憑為論斷說明上訴人主觀上確
有營利之意圖，且已著手販賣海洛因而未遂，所為論俱有卷證
資料可資覆按，並不違背經驗法則。(二)、刑法關於正犯、幫助犯
之區別，係以其主觀之犯意及客觀之犯行為標準，凡以自己犯罪
之意思而參與犯罪，無論其所參與者是否係犯罪構成要件之行為
，皆為正犯。以幫助他人犯罪之意思而參與犯罪，其所參與者，
苟係犯罪構成要件之行為，亦為正犯。以幫助他人犯罪之意思而
參與犯罪，所參與者又為犯罪構成要件以外之行為，則為幫助犯
。原判決已詳予說明認定上訴人接聽林國義洽購海洛因的電話後
，即與其有販賣海洛因犯意聯絡之「阿齊」，以原判決事實欄一
之(四)所載分工之方式，由「阿齊」出面交付海洛因予林國義，完
成交易後，「阿齊」再將林國義所交付之一千元購買海洛因之價
金轉交予上訴人，凡此均已該當販賣毒品構成要件行為之分擔，
且「阿齊」明知其出面所交貨品係海洛因仍為之，足堪認定上訴
人與「阿齊」間確具有犯意聯絡之理由。以上訴人所參與者均係
販賣毒品罪之構成要件行為，原判決認定上訴人與「阿齊」有犯
意聯絡及行為分擔，因而論以共同正犯而非幫助犯，尚與事理不
悖，自無適用法則不當之違法可言。(三)、本件原判決已於理由欄
三之(六)說明上訴人供出蕭進連之前，蕭進連之販賣毒品犯行，早
被員警偵辦中，而非上訴人供出毒品來源而破獲，無從依修正後
毒品危害防制條例第十七條第一項規定減輕上訴人所犯販賣第一
級毒品罪部分之刑依據與理由甚詳，從形式上觀察，並無不適用
法則之違法。至於其他上訴意旨，或係置原判決所為明白論斷於
不顧，或係對於原審採證認事之職權行使，為單純之事實上爭執
，徒以自己之說詞，任意指摘為違法，難認已符合首揭法定之第
三審上訴要件。綜上，本件上訴人此部分之上訴違背法律上之程
式，應予駁回。
二行使偽造私文書部分：
查第三審上訴書狀，應述上訴之理由，其未述者，得於提起
上訴後十日內補提理由書於原審法院，已逾上述期間，而於第三
審法院未判決前仍未提出上訴理由書狀者，第三審法院應以判決
駁回之，刑事訴訟法第三百八十二條第一項、第三百九十五條後
段規定甚明。本件上訴人不服原審關於論處其行使偽造私文書罪
刑部分之判決（即原判決事實欄二所示部分），於九十九年一月
七日提起上訴（其上訴未聲明部分上訴，應視為全部均上訴），
上訴理由狀，僅就其販賣毒品部分陳述不服理由，而未及此部
分，迄今逾期已久，於本院未判決前仍未提出，依上開規定，其
此部分之上訴自非合法，應予駁回。
據上論結，應依刑事訴訟法第三百九十五條，判決如主文。
中    華    民    國  九十九  年    三    月  二十五  日
                      最高法院刑事第十三庭
                          審判長法官  賴  忠  星
                                法官  呂  丹  玉
                                法官  吳      燦
                                法官  蔡  名  曜
                                法官  葉  麗  霞
本件正本證明與原本無異
                                      書  記  官
中    華    民    國  九十九  年    三    月  三十一  日
                                                     m

司法院資訊處製作；財團法人民間司法改革基金會備份。
